【裁判字號】    98,訴,742
【裁判日期】    981001
【裁判案由】    毒品危害防制條例
【裁判全文】
臺灣高雄地方法院刑事判決               98年度訴字第742號
公  訴  人  臺灣高雄地方法院檢察署檢察官
被      告  甲○○
                    現另案於台灣高雄監獄執行中
選任辯護人  歐陽志宏律師
上列被告因毒品危害防制條例案件，經檢察官提起公訴（97年度
偵字第23280 號），本院判決如下：
    主  文
甲○○犯販賣第一級毒品罪，累犯，處有期徒刑拾陸年，扣案之
海洛因肆包（合計淨重18.61 公克，空包裝總重1.61公克）均沒
收銷燬之，扣案之分裝夾鏈袋包、磅秤壹台、研磨機壹台、No
kia 行動電話壹支（含SIM 卡門號0000000000號）均沒收，未扣
案之販賣毒品所得新台幣陸仟元沒收，如全部或一部不能沒收時
，以其財產抵償之；又犯販賣第一級毒品罪，累犯，處有期徒刑
拾陸年，扣案之海洛因肆包（合計淨重18.61 公克，空包裝總重
1.61公克）均沒收銷燬之，扣案之分裝夾鏈袋包、磅秤壹台、
研磨機壹台、Nokia 行動電話壹支（含SIM 卡門號0000000000號
）均沒收，未扣案之販賣毒品所得新台幣陸仟元沒收，如全部或
一部不能沒收時，以其財產抵償之；應執行有期徒刑貳拾年，扣
案之海洛因肆包（合計淨重18.61 公克，空包裝總重1.61公克）
均沒收銷燬之，扣案之分裝夾鏈袋包、磅秤壹台、研磨機壹台
、Nokia 行動電話壹支（含SIM 卡門號0000000000號）均沒收，
未扣案之販賣毒品所得新台幣壹萬貳仟元沒收，如全部或一部不
能沒收時，以其財產抵償之。
    事  實
一、甲○○明知海洛因為毒品危害防制條例第2 條第2 項第1 款
    所稱之第一級毒品，非經允許，不得持有、製造、運輸、轉
    讓及販賣，竟仍意圖營利，分別基於販賣第一級毒品海洛因
    之犯意，先於不詳時地向綽號「安仔」姓名年籍不詳之成年
    男子購買海洛因後，再先後（一）於民國97年4 月24日23時
    54分許，由乙○○以0000000000號行動電話撥打甲○○之00
    00000000號行動電話連絡後，在高雄市某不詳地點，以新台
    幣（下同）6000元之代價，出售4 分之1 錢重量之海洛因予
    乙○○；（二）於97年5 月13日23時37分許，由乙○○以00
    00000000號行動電話撥打甲○○之0000000000號行動電話連
    絡後，在高雄市○○區○○街義民廟附近某處，以6000元之
    代價，出售4 分之1 錢重量之海洛因予乙○○。嗣經警監聽
    甲○○門號0000000000號之行動電話後，於97年8 月14日14
    時許，持法院核發之搜索票，在其高雄市苓雅區○○○路18
    3 號9 樓之2(B1) 居處查獲，並扣得海洛因4 包（合計淨重
    18 .61 公 克，空包裝總重1.61公克）、分裝夾鏈袋3 包、
    磅秤1 台、Nokia 行動電話1 支（同時含SIM 卡門號000000
    0000、0000000000）、Samsung 行動電話1 支（含SIM 卡門
    號00 00000000 號）、研磨機1 台等物。
二、案經高雄市政府警察局移送台灣高雄地方法院檢察署檢察官
    偵查起訴。
    理  由
壹、證據能力部分：
一、按被告以外之人於偵查中向檢察官所為之陳述，除顯有不可
    信之情況者外，得為證據，刑事訴訟法第159 條之1 第2 項
    定有明文。經查，本件證人乙○○於偵查中向檢察官所為之
    陳述，業經其具結以擔保陳述之可信性，且無何顯不可信之
    情形，核之上開說明，自有證據能力，得作為本件認定犯罪
    事實之證據。
二、按被告以外之人於檢察事務官、司法警察官或司法警察調查
    中所為之陳述，與審判中不符時，其先前之陳述具有較可信
    之特別情況，且為證明犯罪事實存否所必要者，得為證據，
    刑事訴訟法第159 條之2 定有明文。經查，證人乙○○其於
    本院審理中到庭陳述之內容與警詢中所述不同，而其警詢中
    所為之陳述，距案發時間較近，記憶較為清晰，且尚未及受
    被告或其他人之影響，認就其外部狀況而言應認有特別可信
    之處，並為證明犯罪事實之存否所必要，核之上開說明，自
    有證據能力，得作為本件認定犯罪事實之證據。
三、按被告之自白，非出於強暴、脅迫、利誘、詐欺、疲勞訊問
    、違法羈押或其他不正之方法，且與事實相符者，得為證據
    ，刑事訴訟法法第156 條第1 項定有明文。又被告之自白，
    如係出於不正之方法，並非自由陳述，即其取得自白之程序
    ，已非適法，則不問自白內容是否確與事實相符，因其非係
    適法之證據，即不能採為判決基礎，故審理事實之法院，遇
    有被告對於自白任意性提出抗辯時，應先於其他事實而為調
    查，最高法院23年上字第868 號判例意旨參照。本件被告雖
    抗辯其於97年8 月15日警詢時係於毒癮發作中，神智不清所
    為之回答，有疲勞訊問情形云云，然經本院於97年10月13日
    勘驗被告當時之警詢錄音，並未見被告有嘔吐之聲音，且員
    警詢問口氣平和，被告回答問題語氣音調均屬正常，大致可
    針對問題回答，有本院勘驗筆錄在卷可憑（見本院卷第29頁
    ），且證人即製作上開警詢筆錄之警員李玉龍於本院審理中
    證述稱：當時被告表示肚子痛要上大號所以有停止詢問，過
    程中被告有一點毒癮發作但意識清醒，製作筆錄時採一問一
    答方式進行，被告狀況良好，過程中有提供被告上廁所，喝
    水、用膳等語明確（見審卷第39頁反面至40頁），顯見被告
    並無遭疲勞訊問或神智不清可言，此外，復查無上開警詢係
    出於強暴、脅迫、利誘、詐欺、疲勞訊問或其他不正之方法
    ，應認該自白係出於任意性，被告前開抗辯，洵無所據，委
    不可採，而該自白經查與事實相符，如後所述，核之上開說
    明，自有證據能力。
四、按法院或檢察官得囑託醫院、學校或其他相當之機關、團體
    為鑑定，或審查他人之鑑定，並準用第203 條至第206 條之
    1 之規定；鑑定之經過及其結果，應命鑑定人以言詞或書面
    報告；刑事訴訟法第208 條第1 項前段、第206 條第1 項定
    有明文。經法院、檢察官囑託相當之機關為鑑定後，經鑑定
    人以書面報告其鑑定之結果者，即屬刑事訴訟法第159 條第
    1 項所謂之「法律有規定者」，不受該條項規定「不得作為
    證據」之限制。本件扣案之毒品4 包經臺灣高雄地方法院檢
    察署以事前概括授權之方式，授權高雄市政府警察局囑託法
    務部調查局，就是否確為海洛因予以鑑定，該局已出具檢驗
    鑑定書1 紙，就鑑定之方法及結果詳予記載，核之上開說明
    ，該鑑定書自有證據能力。
貳、實體部分：
一、訊之被告甲○○矢口否認有何上開販賣海洛因之犯行，辯稱
    ：伊有施用海洛因但未販賣海洛因，乙○○有託伊幫忙買海
    洛因，惟伊拿錢後用假貨冒充海洛因予乙○○，實際上並未
    交付海洛因予乙○○云云。惟查，（一）本件業據證人乙○
    ○於警詢中證述稱：甲○○就是於97年4 、5 月間販賣海洛
    因給伊之人等語明確（見警卷第16頁），又證稱：共向甲○
    ○買過2 次海洛因，都是代價6000元買4 分之1 錢，伊係以
    0000000000號行動電話打給甲○○之行動電話等語明確（見
    警卷第22頁），復於偵查中證述稱：伊海洛因係向甲○○所
    購買，97年5 月13日晚上伊打電話給甲○○表示要買海洛因
    ，每次買4 分之1 錢，6000元，共買2 次等語明確（見偵卷
    第8 頁），而依高雄市政府警察局刑事警察大隊通訊監察譯
    文顯示（見警卷第26頁至第27頁），又證人乙○○確實以其
    所有之0000000000號分別於下列時間撥打被告所有之000000
     0000 號行動電話，其通話內容略以：（1）97 年4 月24日
    13時54分許：「（乙○○：）你來拿錢好嗎」，「（甲○○
    ：）你是那個，哦好」，（2）97 年5 月13日23時37 分 許
    ：「（乙○○：）青仔，你在那裡」，「（甲○○：）我在
    仁武」，「（乙○○：）你等一下打給我，我在義民廟，我
    要，你等一下，喂」（此時乙○○將電話拿給安仔），「（
    甲○○：）你誰」，「（安仔：）我安仔」........ 「 （
    甲○○：）輝哥要多少」，「（安仔：）他說要半」等語，
    有通訊監聽譯文1 份在卷可查（見97年度警聲搜字第1186號
    卷第9 頁），足認證人乙○○上開於警詢及偵查中所證述打
    電話予被告向被告購買海洛因之內容可信為真實，況證人乙
    ○○與被告間並無怨隙，其亦無構詞誣陷被告之必要；（二
    ）又被告於警詢中經警方提示上開電話之通訊內容後亦坦承
    ：上開內容所講是販賣海洛因予輝哥（即乙○○）等語（見
    警卷第12頁），其後雖辯稱：伊係以假貨冒充海洛因交給乙
    ○○，惟如被告被予乙○○之物並無含有海洛因之成份，則
    證人乙○○豈會再度向被告購買海洛因，被告所辯應係卸責
    之詞不足採信；（三）又警方在被告住處查獲之毒品4 包（
    合計淨重18.61 公克，空包裝總重1.61公克），經檢驗結果
    係海洛因，亦有法務部調查局濫用藥物實驗室鑑定書1 紙在
    卷可憑（見偵卷第30頁），本件復有分裝夾鏈袋3 包、磅秤
    1 台、Nokia 行動電話1 支（含SIM 卡門號0000 000000）
    、研磨機1 台等物扣案可憑，益證被告確有販賣海洛因之犯
    行；（四）又按海洛因係管制之毒品量少價昂之物，販賣海
    洛因之刑罰甚重，近年來政府大力查緝販毒者，此為公眾週
    知之事實，苟無利潤可圖，被告當無甘冒被查緝並遭判重刑
    之危險，而出售海洛因，故被告上開出售海洛因之行為，足
    以推認其主觀上確有藉此方式賺取價差或量差以獲利之不法
    意圖，至為灼然。從而，罪證明確，被告上開販賣海洛因之
    犯行均堪以認定。
二、是核被告所為，係分別犯毒品危害防制條例第4 條第1 項之
    販賣第一級毒品罪。被告持有海洛因之低度行為，均為其販
    賣海洛因之高度行為所吸收，不另論罪。又被告上開2 次販
    賣海洛因之犯行，時間並非相同，犯意亦屬各別，乃各自獨
    立之行為，自應予以分論併罰，公訴意旨認應論上開2 次販
    賣海洛因之犯行以集合犯，尚有未洽。又被告曾因違反麻醉
    藥品管理條例及毒品危害防制條例案件，經法院分別判處有
    期徒刑5 年6 月及1 年3 月確定，並於95年5 月9 日縮短刑
    期執行完畢，有其台灣高等法院被告前案紀錄表1 份在卷可
    查，其於執行完畢後5 年內，故意再犯本件有期徒刑以上之
    罪，為累犯，本應依刑法第47條第1 項規定加重其刑，惟本
    件販賣第一級毒品之法定刑為死刑、無期徒刑依法不得加重
    。被告所為販賣第一級毒品之行為固無足取，然販賣第一級
    毒品之法定本刑為「死刑、無期徒刑」，罰則甚為嚴厲，然
    被告販賣海洛因之數量非鉅，獲利亦非豐厚，非專門從事販
    毒之大中型毒梟可比，是其所犯販賣第一級毒品罪之法定本
    刑為死刑或無期徒刑，與其犯罪情節相較，實屬情輕法重，
    本院審酌上情，就被告販賣第一級毒品之犯行，認情堪憫恕
    ，在客觀上顯然足以引起一般同情，認為縱使宣告法定最輕
    本刑猶嫌過重，爰依刑法第59條之規定酌減輕其刑，並依法
    先加後減之。審酌毒品戕害人身，一經染毒，極易成癮，影
    響頗為深遠，如任其氾濫、擴散，影響社會治安，危害非淺
    被告明知其害，仍將毒品販賣予他人，助長毒品氾濫，犯罪
    後復未坦白承認販賣毒品，本不宜輕縱；惟其所販賣之毒品
    ，數量非鉅，金額尚低，非一般專門從事販賣毒品之徒可比
    ，衡其犯罪情節尚非重大等一切情狀，各量處如主文所示之
    刑，並定其應執行之刑。又扣案之海洛因4 包（合計淨重18
    .61 公克，空包裝總重1.61公克），為第1 級毒品，應依毒
    品危害防制條例第18條第1 項之規定諭知沒收銷燬之，扣案
    之磅秤1 台、研磨機1 台、Nokia 行動電話1 支（含SIM 卡
    門號0000000000號），分別為被告所有，且為供本件販賣海
    洛因所用之物，分裝夾鏈袋3 包為被告所有，供販賣海洛因
    之犯罪預備之物，均依刑法第38條第1 項第2 款規定宣告沒
    收，又毒品危害防制條例第19條第1 項規定，犯販賣毒品罪
    者，其犯罪所得之財物均沒收之，係採義務沒收主義，故販
    賣毒品所得之對價，不問其中成本若干，利潤多少，均應全
    部諭知沒收（最高法院91年度臺上字第24 19 號判決參照）
    ，被告2 次販賣毒品所得款項所示販賣毒品所得款項6000元
    ，合計12000 元均應依同條例第19條第1 項規定，併宣告均
    沒收，如全部或一部不能沒收時，應以被告財產抵償。至於
    扣案之SIM 卡門號0000000000及Samsung 行動電話1 支（含
    SIM 卡門號000000 0000 號），非屬違禁物，又無從證明與
    本件被告販賣海洛因之犯行有關，爰不予宣告沒收。
三、公訴意旨另以：被告甲○○自97年5 月12日起至同年8 月13
    日止，在高雄縣市等地，利用行動電話門號0000000000號為
    聯絡販賣毒品相關事宜之工具，以第一級毒品海洛因每4 分
    之1 錢（0.9 公克）6000元或半錢（1.85公克）12000 元及
    每錢（3.7 公克）21000 元之價格，多次販賣海洛因予姓名
    年籍不詳綽號「包仔」、「榮仔」、「成仔」、「阿華」、
    「阿樹」、「阿飛」等人，因認被告甲○○涉有毒品危害防
    制條例第4 條第1 項之販賣第一級毒品罪嫌等語。惟按犯罪
    事實應依證據認定之，無證據不得認定犯罪事實，又不能證
    明被告犯罪，應諭知無罪之判決；刑事訴訟法第154 條第2
    項及第301 條第1 項分別定有明文。再按刑事訴訟法上所謂
    認定犯罪事實之證據，係指足以認定被告確有犯罪行為之積
    極證據而言，如未能發現相當證據或證據不足以證明，自不
    能以推測或擬制之方法，以為裁判基礎。而認定不利於被告
    之事實，須依積極證據，苟積極證據不足為不利被告之認定
    時，即應為有利於被告之認定，更不必有何有利之證據；又
    認定犯罪事實所憑之證據，雖不以直接證據為限，間接證據
    亦包括在內，然而無論直接證據或間接證據，其為訴訟上之
    證明，須於通常一般之人均不致有所懷疑，而得確信其為真
    實之程度者，始得據為有罪之認定，倘其證明尚未達到此一
    程度，而有合理之懷疑存在，無從使事實審法院得有罪之確
    信時，即應由法院為諭知被告無罪之判決。訊之被告甲○○
    堅決否認有何上述之販賣海洛因予不詳姓名之「包仔」、「
    榮仔」、「成仔」、「阿華」、「阿樹」、「阿飛」等人之
    犯行等語；經查，公訴意旨認被告有此部分之犯行，無非以
    警方對於被告之電話監聽中固有被告與「包仔」、「榮仔」
    、「成仔」、「阿華」、「阿樹」、「阿飛」等人之通話監
    聽內容及被告於警詢中坦承上開通話為其販賣海洛因之通話
    為其論據；惟被告之自白不能作為認定犯罪之惟一證據，尚
    須有其使證據加以補強，而上開被告與「包仔」、「榮仔」
    、「成仔」、「阿華」、「阿樹」、「阿飛」等人之通話中
    ，固有提及金額或數量之話語，惟均未提及海洛因或「4 號
    」等可認為係海洛因之言詞，尚無法認定其等之通話內容係
    關於海洛因之交易（見警卷第37─45頁），況上開通話後究
    竟有無進一步之交易行為，亦難逕予推定，且「包仔」、「
    榮仔」、「成仔」、「阿華」、「阿樹」、「阿飛」究係何
    人，亦未經查獲；此外本件復查無其他積極之證據，足以證
    明被告有出售海洛因予上開「包仔」、「榮仔」、「成仔」
    、「阿華」、「阿樹」、「阿飛」等人之犯行；核之上開法
    條及判例之意旨，被告此部分之犯罪尚屬不能證明，本應為
    無罪之諭知，惟檢察官認此部分與上開有罪部分係屬集合犯
    之實質上一罪之關係，爰不另為無罪之諭知。
據上論斷，應依刑事訴訟法第299 條第1 項前段，毒品危害防制
條例第4 條第1 項、第18條第1 項、第19條第1 項，刑法第11條
、第47條第1 項、第59條、第51條第5 款、第38條第1 項第2 款
，判決如主文。
中    華    民    國    98    年    10    月    1     日
                  刑事第十一庭  審判長法  官   黃三友
                                      法  官   莊珮吟
                                      法  官   林俊寬
以上正本證明與原本無異。
如不服本判決應於收受送達後10日內向本院提出上訴書狀，並應
敘述具體理由；如未敘述上訴理由者，應於上訴期間屆滿後20日
內向本院補提理由書（均須按他造當事人之人數附繕本）「切勿
逕送上級法院」。
中    華    民    國    98    年    10    月    1     日
                                      書記官   林香如
附錄法條：
毒品危害防制條例第4條
製造、運輸、販賣第一級毒品者，處死刑或無期徒刑；處無期徒
刑者，得併科新台幣一千萬元以下罰金。
製造、運輸、販賣第二級毒品者，處無期徒刑或七年以上有期徒
刑，得併科新台幣七百萬元以下罰金。
製造、運輸、販賣第三級毒品者，處五年以上有期徒刑，得併科
新台幣五百萬元以下罰金。
製造、運輸、販賣專供製造或施用毒品之器具者，處一年以上七
年以下有期徒刑，得併科新台幣一百萬元以下罰金。
前四項之未遂犯罰之。


司法院資訊處製作；財團法人民間司法改革基金會備份。
